【裁判字號】    89,重訴,164
【裁判日期】    891130
【裁判案由】    拆屋還地
【裁判全文】
臺灣士林地方法院民事判決  八十九年度重訴字第一六四號
    原      告  乙○○
                癸○○
                甲○○
    共      同
    訴訟代理人  陳國雄律師
    複  代理人  倪子修律師
                吳文升    住台北市○○○路○段二三七號十五樓
                林秋萍律師
    被      告  丑○○    住台北市○○街八七巷三號
                壬○○○  住同.
                子○○    住台北市○○街八七巷五號
                辛○○    住同.
                寅○○○  住台北市○○街八七巷九號
    共      同
    訴訟代理人  凌見臣律師
右當事人間請求拆屋還地事件，本院判決如左：
    主      文
被告丑○○、壬○○○應將坐落於台北市○○區○○段二小段六二二地號土地上如附
圖編號甲部分所示建物（面積八十九平方公尺）拆除，將土地騰空返還予原告及其他
全體共有人。
被告子○○、辛○○應將坐落於台北市○○區○○段二小段六二三地號土地上如附圖
編號乙部分所示建物（面積八十八平方公尺）拆除，將土地騰空返還予原告及其他全
體共有人。
原告其餘之訴駁回。
訴訟費用由被告丑○○、壬○○○負擔二分之一，被告子○○、辛○○負擔十分之三
，其餘由原告負擔。
本判決第一項於原告以新台幣肆佰伍拾伍萬元為被告丑○○、壬○○○供擔保後，得
假執行，但被告丑○○、壬○○○如於假執行程序實施前，以新台幣壹仟參佰伍拾貳
萬捌仟元為原告預供擔保，得免為假執行。
本判決第二項於原告以新台幣貳佰捌拾萬元為被告子○○、辛○○供擔保後，得假執
行，但被告子○○、辛○○如於假執行程序實施前，以新台幣捌佰參拾壹萬玖仟零捌
拾元為原告預供擔保，得免為假執行。
原告其餘假執行之聲請駁回。
    事      實
甲、原告方面：
一、聲明：
（一）被告丑○○、壬○○○應將占用坐落台北市○○區○○段二小段六二二地號土
      地如附圖甲部份所示，即門牌號碼：台北市○○街八七巷三號，面積八十九平
      方公尺之房屋拆除，並將占用土地騰空返還予全體共有人。
（二）被告子○○、辛○○應將占用坐落同地段六二三地號土地如附圖乙部份所示，
      即門牌號碼：台北市○○街八七巷五號，面積八十八平方公尺之房屋拆除，並
      將占用土地騰空返還予全體共有人。
（三）被告寅○○○應將占用坐落同地段六二五地號土地如附圖丙部份所示，即門牌
      號碼：台北市○○街八七巷九號，面積六十七平方公尺之房屋拆除，並將占用
      土地騰空返還予全體共有人。
（四）原告願供擔保請准宣告假執行。
二、陳述：
（一）緣坐落台北市○○區○○段二小段六二二、六二三、六二五地號土地（以下分
      別稱：六二二地號土地、六二三地號土地、六二五地號土地，合稱：系爭三筆
      土地）為原告及林金雄、邵林美玉所共有。被告未經原告同意擅自占用系爭三
      筆土地建築房屋，屢經原告催請返還，拒不配合：
  １、按「所有人對於無權占有或侵奪其所有物者，得請求返還之。」民法第七百六
      十七條定有明文，又按「各共有人對於第三人，得就共有物之全部，為本於所
      有權之請求。但回復共有物之請求，僅得為共有人全體之利益為之。」同法第
      八百二十一條亦定有明文。再依最高法院二十八年上字第二三六一號判例、八
      十四年台上字第三三九號判例，原告訴請被告拆除房屋、騰空並返還土地與全
      體共有人，自屬於法有據。
  ２、復按「各共有人按其應有部份，對於共有物之全部，有使用、收益之權。」民
      法第八百十八條定有明文。又依最高法院六十二年台上字第一八○三號判例、
      八十一年台上字第一八一八號判決、七十九年度第二次民事庭會議決議(三)之見
      解，原告就任何未得原告之允許，違反上開法條判例意旨之土地利用，併表明
      否認及反對之意旨。
（二）對被告抗辯之陳述：
      按「當事人主張有利於己之事實者，就其事實有舉證之責任。」民事訴訟法第
      二百七十七條定有明文。又主張法律關係存在之當事人，應就法律關係發生所
      須具備之特別要件負舉證責任，亦經最高法院四十八年度台上字第八八七號判
      例著有明文。準此，被告雖主張係基於基地租賃關係占有系爭三筆土地，惟查
      ：
  １、被告主張基於基地租賃關係而占有系爭三筆土地，惟雙方間是否確有租賃關係
      存在？租賃契約之約定為何？不定期租賃之憑據何在？均未見被告提出租賃契
      約等相關證據以實其說，自不足為被告有利之認定；尤有甚者，被告就占用系
      爭三筆土地事實之陳述更多有前後不一、互為矛盾之情形，益顯渠等所言之無
      稽，實難採信。
  ２、依民事訴訟法第三百五十七條之規定，私文書應由舉證人證其真正，是以有關
      本件被告所提各項買賣契約及收據，因事涉年代久遠，復無正本可參，其真實
      性如何，已不無疑問，復觀諸被告所提之收據，非但均未載明付款標的之地號
      ，且租金之記載亦不一致，實不足以證明該等收據即為被告就系爭土地支付租
      金之憑據；更有甚者，其上訴外人林水塗之簽名亦非真正，業經原告庭呈經林
      水塗簽名之租賃契約書正本為憑，益顯被告所提收據並非真正。
  ３、再者，依證人蘇李玉鳳於庭訊時之證述，實已明白顯示蘇李玉鳳並不知悉原告
      與林水塗間有基地租賃關係存在，是揆其所言，至多僅能證明林水塗曾有向原
      告收取金錢之事實，並不能證明被告給付林水塗之金錢即為承租系爭三筆土地
      之租金，自更無從據此推論，被告就系爭三筆土地有基地租賃關係存在；況若
      依被告主張，兩造間有基地租賃之法律關係，並為林水塗所明知而收取租金，
      則租賃契約迄未終止，何以被告於民國六十七年後即未再給付租金，林水塗亦
      未再為請求？是渠等之所辯，顯與常情有違。
（三）綜上所述，被告既未能就渠等之抗辯善盡舉證責任，被告所為基地租賃之抗辯
      即不足採，爰請求判決如訴之聲明。
三、證據：提出土地登記謄本、甲○○加拿大護照及我國簽證、被告陳述一覽表為證
    。
乙、被告方面：
一、聲明：
（一）原告之訴及假執行之聲請均駁回。
（二）如受不利判決，被告願供擔保請准宣告免為假執行。
二、陳述：
（一）查被告均係基於基地租賃關係占有系爭三筆土地，原告主張被告無權占有，乃
      無理由：
  １、按租地建屋之契約如無相反之特約，自可推定出租人於立約時，即已同意租賃
      權得隨房屋而為移轉，故承租人將房屋所有權讓與第三人時，應認其對於基地
      出租人仍有租賃關係之存在，所謂相反之特約，係指禁止轉讓基地上所建房屋
      之特約而言，最高法院四十八年台上字第二二七號判例參照。次按租地建屋之
      契約，如無相反之特約，自可推定出租人於立約時即已同意租賃權得隨房屋而
      為移轉，故承租人將房屋所有權讓與第三人，應認其對於出租人，有租賃關係
      之存在，最高法院四十二年七月二十六日民、刑庭總會決議(三)參照。再按土地
      與房屋為各別之不動產，各得單獨為交易之標的，且房屋性質上不能與土地使
      用權分離而存在，亦即使用房屋必須使用該屋之基地，故基地租賃權與該地上
      建物有不可分性，題示情形，丙既依買賣關係而合法占有房屋，雖尚未取得房
      屋所有權，然既繼續使用土地，則該基地租賃權亦應隨建物之合法移轉占有而
      移轉與丙，司法院七十三年六月二十一日（）廳民一字第○四五六號函參照
      。是基地承租人將房屋所有權移轉予第三人，則基地租賃權即當然隨同房屋之
      讓與而為移轉，並由第三人繼受承租人之地位，當無疑義。
  ２、復按，系爭三筆土地（重測前為蓬萊段一二七之十六、十八、十九地號）原為
      財團法人聖徒會（下稱：聖徒會）所有，嗣於五十四年七月五日買賣移轉登記
      為林水塗所有，嗣再於八十六年九月九日由原告因繼承而登記為所有權人。
  ３、經查，被告有權占有系爭三筆土地之情形如下：
（１）被告丑○○部分：
      其所占有門牌號碼台北市○○街八七巷三號建物二分之一部分，係被告向原基
      地租賃人林玉女所購買，是其基地租賃權亦隨建物移轉而由被告丑○○繼受。
      嗣被告丑○○並持續繳納租金至六十七年十二月，則被告丑○○係基於基地租
      賃關係而占有六二二地號土地，並非無權占有，乃屬無疑。
（２）被告壬○○○部分：
      被告壬○○○所占有門牌號碼台北市○○街八七巷三號建物二分之一部分，係
      其配偶徐清祥之祖父徐屘，向聖徒會租用六二二地號土地而建築，嗣徐屘將基
      地租賃權及建物一併轉讓予被告壬○○○，被告壬○○○並持續交租至六十七
      年十二月，是被告壬○○○亦係基於基地租賃關係而占有六二二地號土地，並
      非無權占有。
（３）被告子○○部分：
      被告子○○所占有門牌號碼台北市○○街八七巷五號建物二分之一部分，係其
      父陳家事向聖徒會租用六二三地號土地而建築，嗣因陳家事過世，而由被告子
      ○○繼承上開權利，被告子○○並持續繳納租金至六十七年十二月，是被告子
      ○○乃基於基地租賃關係而占有六二三地號土地，並非無權占有。
（４）被告辛○○部分：
      被告辛○○所占有門牌號碼台北市○○街八七巷五號建物二分之一部分及其基
      地租賃權，係被告辛○○以其配偶徐黃研研名義向原基地租賃人連木火（訂約
      人為連木火之子連生）所購買（基地租賃權併同移轉部份，見加註「基地係租
      用，無條件附與買主繼承地上權使用」），而由被告辛○○繼受基地租賃關係
      ，並持續繳納租金至六十七年十二月，是被告辛○○係基於基地租賃關係而占
      有六二三地號土地，並非無權占有。
（５）被告寅○○○部分：
      被告寅○○○所占有門牌號碼台北市○○街八七巷九號建物，係其祖母洪王深
      向原基地租賃人余邱論所購買，是其基地租賃權即於斯時由洪王深繼受，嗣因
      洪王深過世，由洪福繼承，洪福過世後，由被告寅○○○、己○○○、戊○○
      、丙○○、丁○○、庚○○共同繼承，被告並持續繳納租金至六十七年十二月
      ，則被告寅○○○係基於基地租賃關係而占有六二五地號土地，並非無權占有
      。
      綜上，被告丑○○係因買受房屋而當然繼受租賃權，被告壬○○○係因讓與而
      受讓租賃權，被告子○○係因繼承而繼受租賃權，被告辛○○則係因前手讓與
      而繼受租賃權，被告寅○○○係因繼承而繼受租賃權，被告均係基於基地租賃
      關係而占有系爭三筆土地，並非無權占有。
  ４、原告之父林水塗於五十四年七月五日以買賣為由取得系爭三筆土地所有權，因
      未踐行土地法第一○四條第二項前段之出賣通知程序，依該條第二項後段之規
      定，其買賣不得對抗被告丑○○、壬○○○、子○○、辛○○，原告之父林水
      塗既未合法取得系爭三筆土地所有權，原告本諸所有權人之地位，主張被告係
      無權占有，並請求拆屋還地，亦無理由。
  ５、退而言之，縱認被告前開主張並不可採，惟被告於各自占有使用台北市○○街
      八七巷三號、五號、九號建物後，原告之父林水塗即經手代聖徒會向被告收取
      地租，系爭土地原所有權人聖徒會既向被告收取租金，即與被告成立另一基地
      租賃關係，原告係繼受林水塗而取得系爭三筆土地所有權，而林水塗又係因向
      聖徒會買受而取得系爭三筆土地所有權，則原告自應繼受前開租賃關係，被告
      既係基於基地租賃關係而占有系爭三筆土地，即非無權占有。
  ６、再退而言之，縱認被告所提單據為不可採，惟林水塗於五十幾年間曾向被告收
      取租金之事實，既經證人蘇李玉鳳證述綦詳，是林水塗於取得系爭三筆土地所
      有權後（五十四年七月五日取得），仍向被告收取租金，則其與被告之間自成
      立另一新的基地租賃關係，被告本於上開原因關係而占有系爭三筆土地，亦非
      無權占有。
（二）經查，被告既係基於基地租賃關係而占有系爭三筆土地，而原告取得所有權是
      在基地租賃關係成立後，依民法第四二五條之規定，自應繼受前開租賃關係，
      被告既無土地法第一○三條所列各款收回之情節，原告主張被告無權占有，揆
      諸前揭法律規定及實務見解所示，渠等之主張乃無理由。
（三）被告丑○○、辛○○部分於答辯狀所為之陳述，因被告等年紀老邁，記憶略有
      出入，而有錯誤，爰更正陳述如右。
三、證據：提出土地登記謄本、戶籍謄本、收據、房屋賣渡證、房屋買賣收據、杜賣
          證書。
          聲請訊問證人蘇李玉鳳。
四、本院依職權履勘現場，並囑託地政機關測量。
    理      由
一、本件原告主張系爭三筆土地所有權為原告與訴外人林金雄、邵林美玉所共有，被
    告未經原告同意，無權占用系爭三筆土地建屋居住，屢經原告催請返還，被告仍
    不理會，爰依民法第七百六十七條、第八百二十一條之規定，請求被告丑○○、
    壬○○○將坐落台北市○○區○○段二小段六二二地號土地如附圖甲部分所示，
    即門牌號碼：台北市○○街八七巷三號，面積八十九平方公尺之房屋拆除，並將
    占用土地騰空返還予全體共有人；被告子○○、辛○○將坐落同地段六二三地號
    土地如附圖乙部分所示，即門牌號碼：台北市○○街八七巷五號，面積八十八平
    方公尺之房屋拆除，並將占用土地騰空返還予全體共有人；被告寅○○○將坐落
    同地段六二五地號土地如附圖丙部分所示，即門牌號碼：台北市○○街八七巷九
    號，面積六十七平方公尺之房屋拆除，並將占用土地騰空返還予全體共有人等語
    。
二、被告則以系爭三筆土地原為聖徒會所有，嗣於五十四年七月五日因買賣移轉登記
    為林水塗所有，其後於八十六年九月九日由原告以繼承之原因關係登記為所有權
    人。被告丑○○所占有門牌號碼台北市○○街八七巷三號建物應有部分二分之一
    ，係被告丑○○向原基地租賃人林玉女購買，是林玉女對於聖徒會之基地租賃權
    亦隨建物移轉而由被告丑○○繼受，嗣被告丑○○並持續繳納租金至六十七年十
    二月，則被告丑○○係基於基地租賃關係而占有六二二地號土地；被告壬○○○
    所占有門牌號碼台北市○○街八七巷三號建物應有部分二分之一，係其配偶徐清
    祥之祖父徐屘，向聖徒會租用六二二地號土地而自行建築，嗣徐屘將基地租賃權
    及建物一併轉讓予被告壬○○○，被告壬○○○並持續交租至六十七年十二月，
    是被告壬○○○亦係基於基地租賃關係而占有六二二地號土地；被告子○○所占
    有門牌號碼台北市○○街八七巷五號建物應有部分二分之一，係其父陳家事向聖
    徒會租用六二三地號土地而自行建築，嗣因陳家事過世，而由被告子○○繼承上
    開權利，被告子○○並持續繳納租金至六十七年十二月，是被告子○○乃基於基
    地租賃關係而占有六二三地號土地；被告辛○○所占有門牌號碼台北市○○街八
    七巷五號建物應有部分二分之一及其基地租賃權，係被告辛○○以其配偶徐黃研
    研名義向原基地租賃人連木火（訂約人為連木火之子連生）購買，而由被告辛○○繼受基地租賃關係，並持續繳納租金至六十七年十二月，是被告辛○○係基於
    基地租賃關係而占有六二三地號土地；被告寅○○○與訴外人所共有門牌號碼台
    北市○○街八七巷九號建物，係其祖母洪王深向原基地租賃人余邱論所購買，是
    其基地租賃權即於斯時由洪王深繼受，嗣因洪王深過世，由洪福繼承，洪福過世
    後，由被告寅○○○、己○○○、戊○○、丙○○、丁○○、庚○○六人繼承而
    公同共有，被告並持續繳納租金至六十七年十二月，則被告寅○○○亦係基於基
    地租賃關係而占有六二五地號土地，均非無權占有，原告自不得任意主張收回出
    租之基地。且原告之父林水塗於五十四年七月五日以買賣為由取得系爭三筆土地
    所有權時，並未踐行土地法第一○四條第二項前段之出賣通知程序，依該條第二
    項後段之規定，其買賣不得對抗被告丑○○、壬○○○、子○○、辛○○，原告
    之父林水塗既未合法取得系爭三筆土地所有權，原告本諸所有權人之地位，主張
    被告係無權占有，並請求拆屋還地，並無理由。況且，縱認被告並未因受讓或繼
    承而繼受取得系爭三筆土地之上開承租權，惟被告分別占有台北市○○街八七巷
    三號、五號、九號房屋後，原告之父林水塗即經手代聖徒會向被告收取地租，可
    見當時系爭三筆土地所有權人聖徒會已與被告成立另一基地租賃關係，原告既係
    繼受林水塗而取得系爭三筆土地所有權，而林水塗又係因向聖徒會買受而取得系
    爭三筆土地所有權，則原告自應繼受前開基地租賃關係，被告並非無權占有；再
    退萬步言之，林水塗既於五十幾年間取得系爭三筆土地所有權後，曾向被告收取
    租金，則其與被告之間應認已成立另一新的基地租賃關係，被告本於與林水塗間
    之租賃關係而占有系爭三筆土地，亦非無權占有，原告之請求自無理由等語，資
    為抗辯。
三、本件原告主張系爭三筆土地所有權為原告與訴外人林金雄、邵林美玉所共有，坐
    落於六二二地號土地上如附圖編號甲部分所示建物由被告丑○○、壬○○○共同
    取得事實上處分權，應有部分各二分之一，坐落於六二三地號土地上如附圖編號
    乙部分所示建物由被告子○○、辛○○共同取得事實上處分權，應有部分各二分
    之一，以及如附圖編號丙部分所示建物坐落於六二五地號土地（各地號占用面積
    詳如附圖所示）之事實，業據原告提出土地登記簿謄本為證，並經本院至現場履
    勘，囑託地政事務所測量，制有複丈成果圖為憑，此有台北市建成地政事務所八
    十九年八月五日北市建地二字第八九六一二八九五○○號覆函可證，且為被告自
    承在卷，應認係真實。
四、按所有人對於無權占有其所有物者，得請求返還之，對於妨害其所有權者，得請
    求除去之，民法第七百六十七條定有明文。又按各共有人對於第三人，得就共有
    物之全部，為本於所有權之請求，但回復共有物之請求，僅得為共有人全體之利
    益為之，同法第八百二十一條亦規定甚明。經查：
（一）被告丑○○、壬○○○、辛○○辯稱：渠等受讓台北市○○街八七巷三號、五
      號建物時，均同時繼受前手（分別為林玉女、徐屘、連木火）對於系爭三筆土
      地前所有權人聖徒會之基地租賃權等語，被告子○○辯稱：被繼承人陳家事向
      系爭三筆土地前所有權人聖徒會承租六二三地號土地建築房屋，其係基於繼承
      關係，自被繼承人陳家事繼受取得台北市○○街八七巷五號建物應有部分二分
      之一以及六二三地號土地之承租權等語，並據提出房屋讓渡（證）書、杜賣證
      書以及地租收據為證，然上開事實以及文書之真正均為原告所否認，按私文書
      應由舉證人證其真正，民事訴訟法第三百五十七條前段明文規定，則被告就其
      所提出之上開私文書之真正，自應負舉證責任。查被告雖以：其所提出之收據
      及房屋買賣契約書正本均甚為老舊，並貼有印花，且林水塗蓋用之印文有五、
      六種之多，可見並非臨訟偽造等語，惟上開文書正本縱非被告臨訟偽造，亦無
      從據以認定確係有製作權人所製作，何況被告提出之地租收據，均未見記載土
      地地號，且各次所記載收取地租之金額多寡均不一，實難憑以認定被告上開辯
      解為真實。
（二）至證人即台北市○○街八七巷十一號住戶蘇李玉鳳證稱：曾於五十幾年間見過
      林水塗向住在錦西街八七巷三號、五號、九號的住戶收錢，收了幾年就沒有再
      來收了，至於是收什麼錢，林水塗本人並沒有說，其也不知道台北市○○街八
      七巷三號、五號、九號的住戶有承租系爭三筆土地之情事等語（詳見八十九年
      十月九日言詞辯論筆錄），充其量僅足以證明林水塗曾於五十幾年間向住在錦
      西街八七巷三號、五號、九號的住戶收錢，然而，林水塗收錢之原因關係可能
      有多端，非僅基地租賃關係一種，因此上開證言仍不足以證明林玉女、徐屘、
      連木火、陳家事與聖徒會間，或被告丑○○、壬○○○、子○○、辛○○與聖
      徒會間，或者被告丑○○、壬○○○、子○○、辛○○與林水塗之間，分別就
      六二二地號土地、六二三地號土地有租賃關係存在，是被告另辯稱：被告丑○○、壬○○○、子○○、辛○○於占有台北市○○街八七巷三號、五號建物後
      ，原告之父林水塗即經手代聖徒會向上開四位被告收取地租，可見當時系爭三
      筆土地所有權人聖徒會已與被告成立另一基地租賃關係，縱非如此，林水塗既
      於五十幾年間取得系爭三筆土地所有權後，曾向被告收取租金，則其與被告之
      間應認已成立另一新的基地租賃關係等語，亦乏依據，不足採取。
（三）按土地法第一百零四條第一項規定：承租人於基地出賣時，有依同樣條件優先
      購買之權，在六十四年七月二十四日該條文修正前，僅為承租人與基地所有人
      間之權利義務關係，即祇發生債之效力。如出租基地之所有人違反此項義務，
      將其基地之所有權出賣與第三人，並已辦理所有權移轉登記時，承租人僅得向
      出租基地之所有人請求賠償損害，不得主張第三人承買基地之契約為無效（參
      看四十七年台上字第一五二號判例）。現行法該條文第二項所定出賣人未通知
      優先購買權人，而與第三人訂立買賣契約者，其契約不得對抗優先購買權人，
      為六十四年七月二十四日修正時所新增，自是厥後該項優先購買權始具物權之
      效力。本件系爭三筆土地前所有權人聖徒會以及林水塗間，就系爭三筆土地為
      出賣並辦畢所有權移轉登記行為，時在五十四年七月五日舊法尚未修改之際，
      雖未通知被告優先購買，然依法律不溯既往之原則，並無上開修正條文之適用
      ，被告主張應適用現行法律，不無誤會。況且，被告並未能舉證證明林玉女、
      徐屘、連木火、陳家事與聖徒會間，或被告丑○○、壬○○○、子○○、辛○○與聖徒會間，有基地租賃關係存在，已如前揭認定，則聖徒會嗣將系爭三筆
      土地出售予林水塗，並辦理所有權移轉登記，雖未通知被告丑○○、壬○○○
      、子○○、辛○○，亦與上開條文無違，被告以此辯稱林水塗並未合法取得系
      爭三筆土地所有權，原告自不得基於所有權人之地位請求被告拆屋還地云云，
      實屬無據。
（四）被告丑○○、壬○○○、子○○、辛○○擁有事實上處分權之建物，占用原告
      所有之系爭三筆土地，既未主張有何占用之合法權源，則原告依據民法第七百
      六十七條、第八百二十一條之規定，請求被告丑○○、壬○○○將坐落於六二
      二地號土地上如附圖編號甲部分所示建物（面積八十九平方公尺）拆除，將土
      地騰空返還予原告及其他全體共有人，以及被告子○○、辛○○將坐落於六二
      三地號土地上如附圖編號乙部分所示建物（面積八十八平方公尺）拆除，將土
      地騰空返還予原告及其他全體共有人，自屬於法有據，應予准許。
五、按共有物之拆除，於共有人全體有法律上之利害關係，須共有人全體始得為之，
    屬於民事訴訟法第五十六條第一項所稱訴訟標的對於共同訴訟之各人必須合一確
    定者，須以全體共有人為訴訟當事人，否則當事人即不適格，此即學說上所謂之
    固有必要共同訴訟。次按繼承因繼承人死亡而開始；繼承人自繼承開始時，除專
    屬於被繼承人之權利義務外，承受被繼承人財產上之一切權利義務，觀諸民法第
    一千一百四十七條、一千一百四十八條規定自明。經查，被告寅○○○辯稱：門
    牌號碼台北市○○街八七巷九號之未辦保存登記建物所有權，是由被告寅○○○
    與訴外人己○○○、戊○○、丙○○、丁○○、庚○○六人，因被繼承人洪福死
    亡，基於繼承關係而公同共有，全體繼承人均未拋棄繼承，亦未分割遺產等語，
    為原告所不爭執，則依上開條文，台北市○○街八七巷九號建物之所有權因繼承
    而由被告寅○○○與己○○○、戊○○、丙○○、丁○○、庚○○六人公同共有
    ，原告起訴請求拆除上開建物，未將洪福之全體繼承人列為被告，揆諸首揭規定
    ，其當事人並不適格，原告訴請被告寅○○○個人單獨將坐落於六二五地號土地
    上如附圖編號丙部分所示建物（面積六十七平方公尺）拆除，將土地騰空返還予
    原告及其他全體共有人，在法律上顯無理由，自應予以駁回。
六、原告以及被告丑○○、壬○○○、子○○、辛○○均陳明願供擔保，請准宣告假
    執行及免為假執行，經核原告勝訴部分並無不合，爰分別酌定相當之擔保金額宣
    告之；原告其餘假執行之聲請，因訴之駁回而失所依據，不應准許。
七、本件判決之基礎已臻明確，兩造其餘攻擊防禦方法及主張舉證，於判決結果不生
    影響，無一一審究之必要，附此敘明。
八、據上論結，本件原告之訴為一部有理由，一部無理由，依民事訴訟法第七十九條
    但書、第三百九十條第二項、第三百九十二條，判決如主文。
中      華      民      國    八十九    年    十一    月      三十      日
                                    臺灣士林地方法院民事第一庭
~B法      官  蔡文育
右為正本係照原本作成。
如對本判決上訴須於判決送達後廿日內向本院提出上訴狀。
中      華      民      國    八十九    年    十二    月       二       日
~B法院書記官  黃瑞華


司法院資訊處製作；財團法人民間司法改革基金會備份。
